臺灣南投地方法院刑事判決
111年度簡上字第24號
上  訴  人  臺灣南投地方檢察署檢察官 
被      告  馬淑菁



上列上訴人因被告竊盜案件，不服本院中華民國111年5月20日11
1年度投簡字第148號第一審簡易判決（聲請簡易判決處刑案號：
111年度偵字第1062號），提起上訴，本院管轄之第二審合議庭
判決如下：
    主  文
上訴駁回。
　　犯罪事實及理由
一、本案經本院審理結果，認第一審簡易判決認事用法及量刑均
    無不當，應予維持，除增列「被告馬淑菁於本院準備程序及
    審理中之自白」為證據外，其餘均引用第一審簡易判決書之
    事實、證據及理由（如附件）。　　
二、檢察官上訴意旨略以：（一）被告馬淑菁前因毒品案件，經
    法院判處有期徒刑3月確定，於民國109年11月24日執行完畢
    ，是被告於有期徒刑執行完畢之5年以內，故意再犯本案有
    期徒刑以上之本罪，顯已符合刑法第47條第1項累犯規定之
    要件，自應依法加重其刑；（二）依最高法院110年度台上
    大字第5660號裁定意旨說明，依簡易程序逕以簡易判決處刑
    者，因無檢察官參與，受訴法院仍得視個案情節斟酌取捨是
    否構成累犯以及是否依累犯規定加重其刑，原審未查本件係
    檢察官聲請簡易判決處刑，率而引用大法庭裁定意旨一律認
    刑案查註紀錄表不得作為累犯認定之依據，顯有違法；且簡
    易判決程序本無傳聞法則禁止之適用，刑案查註紀錄表於審
    理個案有無證據能力，應由受訴法院依據相關法律規定妥為
    認定並於理由中詳為說明，而非於無法律依據下一律否定其
    證據能力；（三）原審判決參酌大法庭裁定意旨認定刑案查
    註紀錄表不得作為認定被告構成累犯之依據，卻又引用作為
    刑法第57條第5款量刑時之審酌事項，亦未見原審判決中詳
    予說明其採取標準不同之理由，據此，原判決認事用法尚嫌
    未洽，請將原判決撤銷，更為適當合法之判決等語。
三、駁回上訴之理由：
  ㈠最高法院大法庭制度是透過對於個案的拘束力以及歧異見解
    的提案（含潛在歧異及原則重要性）義務，構建縱向及橫向
    的拘束效力，達成統一法律見解的目的。亦即最高法院依法
    院組織法第51條之2第1項、第51條之3之提案予刑事大法庭
    ，提案庭依據大法庭裁定之法律見解作出確定終局裁判，成
    為最高法院之「先前裁判」，各審判庭對於受理之案件，除
    非擬對於採取大法庭裁定見解之先前裁判表示不同之法律見
    解，再次開啟徵詢、向大法庭提案等程序，否則應採取與先
    前裁判相同之見解，此項機制確保了最高法院各庭之間（橫
    向）法律見解之一致性，透過審級制度，下級審法院對於該
    項統一之法律見解，亦應遵循，由此達成縱向法律見解之統
    一。最高法院110年度台上大字第5660號裁定係最高法院提
    案庭依法院組織法第51條之2第1項、第51條之3之規定作成
    ，並依據該裁定之法律見解作出110年度台上字第5660號刑
    事判決之確定終局裁判，已成為最高法院之「先前裁判」，
    下級審法院對於最高法院該項統一之法律見解，自應遵循。
    本件原判決逕援引最高法院110年度台上大字第5660號裁定
    ，而未援引最高法院110年度台上字第5660號判決，固未臻
    精確，惟結論並無不同，尚屬無害瑕疵。
　㈡司法院釋字第775號已揭示，將累犯「必」加重其刑變更為「
    可裁量」事項，而關於被告構成累犯之事實以及應加重其刑
    之事項，再經最高法院110年度台上字第5660號判決意旨揭
    示：法院於審酌被告是否適用累犯規定而加重其刑時，訴訟
    程序上應先由檢察官就前階段被告構成累犯之事實，以及後
    階段應加重其刑之事項，主張並具體指出證明方法後，法院
    才需進行調查與辯論程序，而作為是否加重其刑之裁判基礎
    。檢察官若未主張或具體指出證明方法，法院因而未論以累
    犯或依累犯規定加重其刑，基於累犯資料本來即可以在刑法
    第57條第5款「犯罪行為人之品行」中予以負面評價，自仍
    得就被告可能構成累犯之前科、素行資料，列為刑法第57條
    第5 款所定「犯罪行為人之品行」之審酌事項。於此情形，
    該可能構成累犯之前科、素行資料既已列為量刑審酌事由，
    對被告所應負擔之罪責予以充分評價，依重複評價禁止之精
    神，自無許檢察官事後循上訴程序，以該業經列為量刑審酌
    之事由應改論以累犯並加重其刑為由，指摘原判決未依累犯
    規定加重其刑違法或不當。
　㈢被告前因施用毒品案件，經臺灣宜蘭地方法院以108年度簡字
    第786號判決分別判處有期徒刑2月、2月，應執行有期徒刑3
    月確定，於109年11月24日易科罰金執行完畢，經檢察官於
    原審時提出刑案資料查註紀錄表為證，本合議庭認為因我國
    刑事簡易程序係採書面審理、間接審理原則，且不適用傳聞
    法則之規定，此「派生證據」固足認定被告有構成累犯之事
    實，但聲請簡易判決處刑書就累犯部分僅請求依累犯加重其
    刑，未另主張說明並指出被告有何應特別加重其刑之證明方
    法，是原審參酌上開最高法院大法庭判決（原審誤為裁定）
    意旨，未論以被告累犯及依累犯規定加重其刑，難謂有何違
    法之處。又原審判決依聲請簡易判決處刑書之累犯前科記載
    及卷內資料，將被告構成累犯之前科紀錄列為刑法第57條第
    5款「犯罪行為人之品行」之量刑審酌事由，並綜合刑法第5
    7條各款予以綜合考量，所為量刑，既未逾越法律所規定之
    範圍，亦無濫用權限之情形，基於重複評價禁止原則，自無
    再許檢察官以原審未論以累犯並加重其刑為由指摘原審判決
    有何違法、不當之處。是依上述說明，原判決之量刑並無裁
    量濫用、違法或評價不足之處，檢察官上訴請求撤銷原判決
    改依累犯之規定加重其刑，並無理由，應予駁回。
據上論斷，應依刑事訴訟法第455條之1第1項、第3項、第368條
、第364條、第373條，判決如主文。
本案經檢察官王元隆聲請簡易判決處刑並提起上訴，檢察官黃淑
美到庭執行職務。
中　　華　　民　　國　　111 　年　　10　　月　　26　　日
                  刑事第一庭   審判長法  官  王邁揚
　　　　　　　　　　　　　　　　　　 法  官  林昱志
　　　　　　　　　　　　　　　　　　 法  官  顏代容
以上正本係照原本作成　　　　　　　　　　　　　　　　　 
不得上訴。
中　　華　　民　　國　　111 　年　　10　　月　　27　　日
                                     書記官  廖佳慧